臺灣高等法院刑事判決　　　　　　　　　　　　　九十二年度上易字第三六八三號
　　上　訴　人
　　即　被　告　　丁○○
　　選任辯護人　　劉祥墩律師
右上訴人即被告因詐欺案件，不服臺灣臺北地方法院九十二年度易字第一０一四號，
中華民國九十二年十一月十七日第一審判決（起訴案號：臺灣臺北地方法院檢察署九
十二年度調偵緝字第三二號），提起上訴，本院判決如左：
    主      文
上訴駁回。
    事實及理由
一、本案經本院審理結果，認第一審以被告丁○○之所為，係連續犯刑法第三百三十
    九條第一項之詐欺取財罪，酌情判處有期徒刑一年二月，並敘明被告對告訴人丙○○、乙○○二人詐取財物所使用之手段，與本院九十一年度上更（一）字第三
    九六號詐欺等案（經最高法院九十三年度台上字第一一四三號判決將其中偽造有
    價證券、侵占及詐欺等部分發回更審，由本院九十三年度上更（二）字第一六四
    號案審理中）及臺灣臺北地方法院檢察署九十二年度偵字第一五三九一號詐欺案
    （即臺灣臺北地方法院檢察署移送本院併辦之九十二年度偵字第二三四二七號）
    ，均不相同，且與本院九十一年度上更（一）字第三九六號詐欺等案之犯罪時間
    亦相距約二年七月之遙，難認有連續犯之裁判上一罪關係。經核其認事及用法，
    均無違誤，量刑亦甚允當，應予維持，並引用第一審判決書（如附件，其中理由
    一、第七行所載「告訴」之下，應補載「人」字。又告訴人丙○○、乙○○二人
    於偵查中向檢察官所為之陳述，本院審酌該陳述作成之客觀條件及環境，認其心
    理狀態健全，並無受到脅迫、利誘或詐欺，且與在原審調查及本院審理時之陳述
    內容相同，自非顯有不可信之情形，依新修正刑事訴訟法第一百五十九條之一第
    二項之規定，得為證據，應予補充）記載之事實、證據及理由。
二、被告提起上訴意旨仍執陳詞，以：（一）其係從事正當行業，因週轉之需要而向
    丙○○及乙○○借款，並非蓄意詐欺，且刊登報紙尋友之目的乃在交友，從未刻
    意隱瞞已婚之事實；（二）其與丙○○合夥作生意，雖尚欠丙○○新臺幣（下同
    ）十六萬元未清償，惟有簽發支票供丙○○收執；（三）其向乙○○所借得之款
    項已如數還清云云。
三、經查：
（一）被告於向告訴人丙○○詐得六十八萬八千元後，僅曾匯寄六萬三千八百元予丙○○作為利息，藉此取信於丙○○，其餘款項迄民國（下同）八十九年八月十
      一日丙○○向臺灣臺北地方法院檢察署申告前，均未返還，迨檢察官偵查中，
      始於八十九年十一月二十一日返還丙○○十萬元，至於原審審理期間所簽發交
      由丙○○收執之面額十六萬二千元支票，經丙○○提示，則遭以存款不足為由
      而退票，且留供告訴人聯絡之二個地址，均無法尋獲被告，及被告於登報與丙○○交往之初，向丙○○謊稱已離婚，打算覓得合適對象，俟二年後再婚等情
      ，業據告訴人丙○○於本院審理時到庭指訴綦詳（本院九十三年三月十六日審
      判筆錄第七頁），並有支票及退票理由單影本在卷可稽。被告所辯未向丙○○
      施詐云云，委無足採。
（二）告訴人乙○○於本院審理時到庭稱被告已返還三十四萬元，先前被告均以需款
      孔急為由向其借款，茲經回想，仍認為係受被告詐騙等語不移（本院九十三年
      三月十六日審判筆錄第七頁）。告訴人乙○○於與被告達成和解並收訖被告所
      償還之全數款項後，猶堅稱確遭被告施用之詐術所欺罔，益徵被告於向告訴人
      乙○○借款之際，係向告訴人乙○○施用詐術，致告訴人乙○○陷於錯誤而匯
      款予被告。
（三）綜上所述，被告所辯未蓄意詐欺云云，顯係卸責之詞，不足採信。被告上開上
      訴意旨，核均無理由，應予駁回。又本件事證已臻明確，被告聲請傳訊證人林
      永順，證明被告於八十九年間確有經營吉悅汽車公司，因遭員工捲款潛逃，始
      陷於週轉不靈一節，查證人林永順於原審調查時已到庭證稱不記得介紹被告租
      賃吉悅汽車廠房之時間，亦不清楚吉悅汽車公司之員工人數及營業額若干（原
      審九十二年七月二十八日訊問筆錄第三頁至第五頁），自難期證人林永順能以
      證實吉悅汽車公司於八十九年間之經營情形及被告之財務狀況，被告復陳明並
      未對捲款潛逃之員工提出告訴（本院九十三年三月十六日審判筆錄第八頁），
      本院認並無傳訊之必要，併予敘明。
四、臺灣臺北地方法院檢察署九十二年度偵字第二三四二七號移送併辦意旨以：被告
    丁○○於八十九年三月二十一日，在臺北縣汐止市○○○路○段一一二號九樓，
    化名「余隆暉」，自稱係聯邦國際貿易股份有限公司負責人及香港商ＲＣＥ在臺
    灣地區之代表人，向甲○○所經營之三色星國際股份有限公司（下稱三色星公司
    ）佯稱訂購化妝品及保養品，並可介紹代工工廠協助出貨，惟須給付百分之七之
    佣金，致三色星公司陷於錯誤，如數出貨並支付佣金，共計價值三千一百二十二
    萬五千五百六十元。嗣因丁○○拒不付款，且避不見面，三色星公司始知受騙。
    因認被告丁○○涉犯刑法第三百三十九條第一項之詐欺取財罪嫌。經核上開移送
    併辦事實與本案之犯罪手段不同，難認有何連續犯之裁判上一罪關係，業經原判
    決於理由四、敘明，本院無從併予審理，應退由檢察官另行偵辦。
五、本案經本院於九十三年三月十六日辯論終結後，臺灣高雄地方法院檢察署於九十
    三年三月十七日移送併辦（九十三年度他字第八九八號）意旨以：被告丁○○於
    八十九年間，持支票向告訴人林月雲詐得三百萬元，因認被告涉犯刑法第三百三
    十九條第一項之詐欺取財罪嫌。卷查，告訴人林月雲於九十二年八月七日具狀向
    臺灣高雄地方法院檢察署檢察官申告遭丁○○詐欺，所載犯罪事實係「緣被告丁○○於九十年元月間，透過其之朋友介紹，指稱伊將經營中古汽車買賣的事業，
    因缺乏資金，所以開口向告訴人林月雲借款，伊為著取信於告訴人，將所有中古
    汽車的車籍資料留置於告訴人處，並簽發壹張面額新臺幣佰萬元整的支票交予
    告訴人」（臺灣高雄地方法院檢察署九十二年度發查字第四二五五號卷第二頁）
    。告訴人林月雲所指訴遭被告詐財之時間，係九十年元月間，而非檢察官移送併
    辦意旨所指之八十九年間，移送併辦意旨尚有錯誤。又告訴人林月雲指訴遭被告
    詐欺之時間，與本案前開論罪科刑部分之被告犯罪終了時間八十九年五月九日，
    相距達八個月之久；且移送併辦部分被告係以交付票據之方式取信於告訴人林月
    雲，與本案以徵婚友、帶告訴人至車行參觀、致告訴人誤信其資力，而為財物交
    付之手法，亦不相同，顯難認係連續犯而有裁判上一罪關係，本院亦無從併予審
    理，應退由檢察官另行偵辦。
據上論斷，應依刑事訴訟法第三百六十八條、第三百七十三條，判決如主文。
本案經檢察官黃柏齡到庭執行職務
中　　華　　民　　國　　　九十三　　　年　　　三　　　月　　  三十 　   日
                              臺灣高等法院刑事第六庭
                                  審判長法  官  陳　春　秋
                                        法  官  洪　英　花
                                        法  官  王　麗　莉
右正本證明與原本無異。
不得上訴。
                                        書記官  蘇  秋  
中　　華　　民　　國　　　九十三　　　年　　　三　　　月　　  三十 　   日
附錄本案論罪科刑法條：
刑法第三百三十九條第一項
意圖為自己或第三人不法之所有，以詐術使人將本人或第三人之物交付者
，處五年以下有期徒刑、拘役或科或併科一千元以下罰金。
